臺灣板橋地方法院民事判決　　　　　　　96年度訴字第2008號
原　　　告　丁○○
　　　　　　戊○○
　　　　　　丙○○○
　　　　　　乙○○○
　　　　　　庚○○
被　　　告　甲○○
　　　　　　己　○
上列當事人間請求侵權行為損害賠償事件，經本院刑事庭移送前
來（附民案號：96年度交附民字第108 號，刑事案號：96年度交
訴字第63號）本院於中華民國96年11月26日言詞辯論終結，判決
如下：
    主      文
被告應連帶給付原告丁○○新臺幣壹佰貳拾貳萬玖仟零玖拾壹元
，及自民國九十六年十一月一日起至清償日止，按週年利率百分
之五計算之利息。
被告應連帶給付原告戊○○新臺幣伍拾萬元，及自民國九十六年
十一月一日起至清償日止，按週年利率百分之五計算之利息。
被告應連帶給付原告丙○○○新臺幣伍拾萬元，及自民國九十六
年十一月一日起至清償日止，按週年利率百分之五計算之利息。
被告應連帶給付原告乙○○○新臺幣伍拾萬元，及自民國九十六
年十一月一日起至清償日止，按週年利率百分之五計算之利息。
被告應連帶給付原告庚○○新臺幣伍拾萬元，及自民國九十六年
十一月一日起至清償日止，按週年利率百分之五計算之利息。
原告其餘之訴駁回。
訴訟費用由被告連帶負擔十分之六，餘由原告負擔。
本判決第一項於原告丁○○以新臺幣肆拾壹萬元為被告供擔保後
，得假執行。
本判決第二項於原告戊○○以新臺幣壹拾陸萬元為被告供擔保後
，得假執行。
本判決第三項於原告丙○○○以新臺幣壹拾陸萬元為被告供擔保
後，得假執行。
本判決第四項於原告乙○○○以新臺幣壹拾陸萬元為被告供擔保
後，得假執行。
本判決第五項於原告庚○○以新臺幣壹拾陸萬元為被告供擔保後
，得假執行。
原告其餘假執行之聲請駁回。
    事實及理由
一、原告主張：
  (一)被告甲○○係設於臺北縣新莊市○○街「加非烘焙店」之西
    點麵包師傅（該店由其母即被告己○負責經營），平日駕駛
    自用小貨車載送所生產之麵包至市場攤位販賣為其附隨之工
    作事務，係從事駕駛業務之人，於民國95年11月4 日上午10
    時59分許，駕駛車號3512-MP 號自用小貨車，由台北縣新莊
    市○○街往豐年街方向（即由東往西方向）行駛，於行經新
    豐街與景德路216 巷之交岔路口時，原應注意汽車行駛至交
    岔路口，左轉彎時，應行至交岔路口中心處左轉，並不得占
    用來車道搶先左轉，且汽車行經行人穿越道，遇有行人穿越
    時，應暫停讓行人先行通過，當時天候陰但視距良好、路面
    乾燥無障礙物，並無不能注意之情事，詎被告甲○○疏未注
    意遵守上開規定，由新豐街左轉彎欲往景德路216 巷方向行
    駛時，竟未行至交岔路口中心處即占用來車道搶先左轉，又
    行經該交岔路口行人穿越道時未暫停讓行人先行通過，即貿
    然左轉彎，致其小貨車之右前方撞擊正行走於行人穿越道上
    欲穿越該交岔路口（往豐年街方向）之行人陳楊金枝之身體
    ，陳楊金枝因此倒地受有胸腹部外傷及胸腹部內出血等傷害
    ，經送醫急救後，延至同日下午2 時許因急救無效而死亡。
    查陳楊金枝為原告等之母親，原告等之父親已過世，原告對
    陳楊金枝非常孝順，雖原告已各自成家，但年輕之時各為事
    業奮鬥打拼，為能盡孝，均希望陳楊金枝跟隨原告生活以能
    加以照顧奉養，陳楊金枝突然撒手人寰，讓原告非常不捨，
    精神上之痛苦難以形容。而被告甲○○以開車為業，理應遵
    守交通規則，卻因開車不讓斑馬線上之行人優先通過而肇事
    ，致陳楊金枝死亡，應負完全之責任。被告己○則應與其受
    僱人甲○○對原告連帶負損害賠償責任，為此依民法第188
    條、第191 條之2 、第192 條、第194 條規定，請求被告連
    帶賠償下列金額：
  1.原告丁○○部分：
    (1)醫藥費：新臺幣（下同）466元。
    (2)喪葬費：728,625 元（含太平間停放屍體費用9,050 元）
      。
    (3)精神慰藉金：100 萬元。
  2.原告戊○○、丙○○○、乙○○○、庚○○部分：各請求精
    神慰藉金：100 萬元。
  (二)併為聲明：
  1.被告應連帶給付原告丁○○1,729,010 元，及自起訴狀繕本
    送達被告之翌日起至清償日止按週年利率5%計算之利息。
  2.被告應連帶給付原告戊○○、丙○○○、乙○○○、庚○○
    各100 萬元，及自起訴狀繕本送達被告之翌日起至清償日止
    按週年利率5%計算之利息。
  3.原告願供擔保請准宣告假執行。
二、被告未於言詞辯論期日到場，亦未提出書狀作何聲明或陳述
    。
三、原告主張：原告等為陳楊金枝之子女，被告甲○○係於其母
    即被告己○所經營之加非烘焙店之西點麵包師傅，平日駕駛
    自用小貨車載送所生產之麵包至市場攤位販賣為其附隨之工
    作事務，係受僱於被告己○，及甲○○於95年11月4 日上午
    10時59分許，駕駛車號3512-MP 號自用小貨車，因過失撞擊
    陳楊金枝，致陳楊金枝死亡之事實，業據提出陳楊金枝及原
    告等之戶籍謄本為證。且被告甲○○於本院96年度交訴字第
    63 號 刑事案件審理中，對上揭因過失致陳楊金枝死亡之事
    實亦坦承不諱（見本院96年度交訴字第63號刑事卷96年5 月
    31日審判筆錄），並有道路交通事故調查報告表(一)(二)、道路
    交通事故現場圖各1 份、肇事現場及肇事車輛照片18張、肇
    事現場監視器攝錄畫面之翻拍照片影本14張附於上開刑事案
    卷可稽（見台灣板橋地方法院檢察署95年相字第1547號相驗
    卷第11頁至第17頁、第27頁至第29頁）。按道路交通安全規
    則第102 條第1 項第5 款規定，汽車行駛至交岔路口，左轉
    彎時，應行至交岔路口中心處左轉，並不得占用來車道搶先
    左轉。同規則第103 條第2 項亦規定，汽車行經行人穿越道
    ，遇有行人穿越時，無論有無交通指揮人員指揮或號誌指示
    ，均應暫停讓行人先行通過。被告甲○○係汽車駕駛人，原
    應注意遵守上開規則之規定，當時天候陰但視距良好、路面
    乾燥無障礙物，有前述道路交通事故調查報告表在卷可考，
    且為被告甲○○於前開刑事案件警訊時自承在卷（見上開相
    驗卷第4 頁），依其智識能力及當時情形均無不能注意之情
    事，竟疏未注意遵守上開規定，由新豐街左轉彎欲往景德路
    21 6巷方向行駛時，未行至交岔路口中心處即占用來車道搶
    先左轉，又行經該交岔路口行人穿越道時未暫停讓行人先行
    通過，即貿然左轉彎，致其小貨車之右前方撞擊正行走於行
    人穿越道上欲穿越該交岔路口（往豐年街方向）之行人陳楊
    金枝，被告甲○○駕車行為顯有過失；本件車禍肇事原因，
    經檢察官函請台灣省台北縣區車輛行車事故鑑定委員會鑑定
    結果，亦認定被告甲○○搶先左轉未讓行人穿越道上行人先
    行，為肇事原因，行人陳楊金枝則無肇事因素，有該會96年
    1 月24日北縣鑑字第0955181849號函所附鑑定意見書1 份附
    於上開刑事案卷可參（見台灣板橋地方法院檢察署95年偵字
    第26966 號偵查卷第36至38頁）。又被害人陳楊金枝因遭被
    告駕車撞擊倒地而受有胸腹部外傷及胸腹部內出血等傷害，
    經送醫急救後，延至同日下午2 時許因急救無效而死亡之事
    實，有行政院衛生署臺北醫院95年12月8 日北醫歷字第1099
    5 號函所附陳楊金枝之診斷證明書及病歷資料（見上開95年
    偵字第26966 號偵卷第4 頁至第34頁）附卷可稽，並經台灣
    板橋地方法院檢察署檢察官督同檢驗員相驗明確，製有勘驗
    筆錄、相驗屍體證明書及驗斷書各1 份、相驗屍體照片共20
    張在卷可按（見上開相驗卷第30頁、第33頁至第39頁）。是
    被告甲○○之駕車肇事行為與陳楊金枝死亡間，顯有相當因
    果關係。又被告甲○○於上開刑事案件審理時坦承：伊係設
    於臺北縣新莊市○○街「加非烘焙店」之西點麵包師傅，該
    店所生產之麵包係由伊之父親、舅舅負責駕駛貨車運送至新
    豐街市場擺攤販賣，如伊之父親、舅舅休息時，則由被告負
    責駕車運送等情（見本院96年度交訴字第63號刑事卷96年5
    月31日審判筆錄），並有被告駕駛貨車運送麵包至市場擺攤
    販賣之照片2 張附於上開刑事卷足憑，則被告甲○○雖係西
    點麵包師傅，但需時常駕駛貨車運送麵包至市場，駕駛工作
    係其附隨之輔助事務，且與其主要業務有直接、密切之關係
    ，應認其本件駕車肇事行為係執行職務不法侵害他人之權利
    。故原告依侵權行為之法律關係，主張被告甲○○因執行職
    務不法侵害原告之權利，應負損害賠償之責，被告己○則依
    民法第188 條規定，應與其受僱人己○連帶負責，自屬有據
    。
四、按汽車、機車或其他非依軌道行駛之動力車輛，在使用中加
    損害於他人者，駕駛人應賠償因此所生之損害。次按受僱人
    因執行職務，不法侵害他人之權利者，由僱用人與行為人連
    帶負損害賠償責任。又不法侵害他人致死者，對於支出醫療
    及增加生活上需要之費用或殯葬費之人，亦應負損害賠償責
    任。不法侵害他人致死者，被害人之父、母、子、女及配偶
    ，雖非財產上之損害，亦得請求賠償相當之金額。民法第19
    1 條之2 、第188 條第1 項、第192 條、第194 條分別定有
    明文。本件被告甲○○就本件車禍之發生既有過失，且被告
    己○為甲○○之僱用人，甲○○復係執行職務時發生本件車
    禍，故甲○○、己○黃自應連帶負損害賠償責任，茲將原告
    請求賠償之項目分述如下：
  (一)醫藥費：原告丁○○主張其因陳楊金枝死亡，支出醫藥費用
    466 元等情，業據提出醫療費用收據影本1 紙為佐，被告等
    於相當時期受合法通知，未於言詞辯論期日到場，復未提出
    任何書狀爭執或否認丁○○上開主張，堪認丁○○此部分主
    張為真實，應予准許。
  (二)喪葬費用：原告丁○○主張其因陳楊金枝死亡，支出殯葬費
    用（含太平間停放屍體費用9,050 元）計728,625 元等情，
    業據提出安家禮儀公司明細表影本、統一發票影本、收據影
    本各1 紙為佐，被告等於相當時期受合法通知，未於言詞辯
    論期日到場，復未提出任何書狀爭執或否認丁○○上開主張
    ，堪認丁○○此部分主張為真實，應予准許。
  (三)精神慰藉金：
    原告主張：原告主張其等為陳楊金枝之子女，因遭喪母之痛
    ，故分別依民法第194 條規定，各請求被告賠償精神慰藉金
    100 萬元等語。經本院審酌原告等為陳楊金枝之子女，皆已
    成年，又原告等主張：被害人陳楊金枝平日與原告丁○○居
    住，由丁○○負擔其家用。又原告丁○○國中畢業，從事自
    助餐，每月收入約2 、3 萬元不等。原告丙○○○國小畢業
    ，為家管，沒有工作，家裡的支出係其子女提供。原告乙○○○國小畢業，無工作，平日在家中帶小孩，家中支出係其
    女兒提供。原告庚○○國小畢業，無工作，家中開銷由其先
    生收入支出。原告戊○○國小畢業，以賣衣服為業等情，被
    告等於相當時期受合法通知，未於言詞辯論期日到場，復未
    提出任何書狀爭執或否認原告之主張，堪認原告上開主張為
    可採。另被告等則係從事糕點業，被告甲○○高中畢業（見
    台灣板橋地方法院檢察署95年偵字第27864 號偵查卷所附95
    年11月4 日警訊筆錄），係位於臺北縣新莊市○○街「加非
    烘焙店」之西點麵包師傅，該店則係由其母親即被告己○負
    責經營，及卷附兩造之財產資料等兩造之教育、家庭狀況、
    經濟狀況、原告等精神痛苦之程度、本件侵權行為發生之原
    因、實施之手段、造成之結果等一切情狀，認原告等各請求
    賠償100 萬元之精神慰藉金均屬過高，皆應核減為各50萬元
    方屬公允，逾此部分不應准許。
  (四)是原告丁○○所受損害額共計1,229,091 元；原告戊○○、
    丙○○○、乙○○○、庚○○所受損害額各為50萬元。
五、綜上論述，原告等依據侵權行為法律關係為本件請求，原告
    丁○○請求被告連帶給付1,229,091 元；原告戊○○、丙○○○、乙○○○、庚○○各請求被告連帶給付50萬元，暨均
    自起訴狀繕本送達被告翌日即96年11月1 日起，皆至清償日
    止，按週年利率百分之5 計算之利息，即無不合，應予准許
    。原告等逾上開部分之請求，則不應准許，應予駁回。
六、原告陳明願供擔保，聲請宣告假執行，經核其勝訴部分並無
    不合，爰酌定相當之擔保金額，予以准許。至原告敗訴部分
    ，其假執行之聲請亦失所附屬，應予駁回。
七、結論：本件原告之訴為一部有理由，一部無理由，依民事訴
    訟法第385 條第1 項前段、第79條、第85條第1 項前段、第
    2 項、第390 條，判決如主文。
中　　華　　民　　國　　96　　年　　12　　月　　17　　日
                  民事第一庭    法　官　黃信樺
以上正本，係照原本作成。
如對本判決上訴，須於判決送達後20日內向本院提出上訴狀
中　　華　　民　　國　　96　　年　　12　　月　　17　　日
                                書記官　簡青根
